臺灣屏東地方法院刑事判決　　　　　　　96年度交易字第88號
公　訴　人　臺灣屏東地方法院檢察署檢察官
被　　　告　戊○○
上列被告因過失傷害等案件，經檢察官提起公訴（96年度調偵字
第149號），本院判決如下：
    主  文
戊○○服用酒類，不能安全駕駛動力交通工具而駕駛，累犯，處
有期徒刑壹年貳月，減為有期徒刑柒月；又因過失傷害人，處有
期徒刑陸月，減為有期徒刑月。應執行有期徒刑拾月。
    事  實
一、戊○○前於民國92年3 月17日犯酒後駕駛動力交通工具罪，
    經臺灣屏東地方法院檢察署檢察官於92年5 月29日以92年度
    偵字第1785號為緩起訴處分確定，於緩起訴期間內之92年10
    月6 日又犯酒後駕駛案件，而經本院以92年度交簡字第219
    號判決處有期徒刑3 月，其不服判決提出上訴，經本院以92
    年度交簡上字第53號判決駁回上訴而確定，於93年4 月23日
    易科罰金執行完畢，前開緩起訴處分遂被撤銷，檢察官即以
    92年度撤緩偵字第7 號聲請簡易判決處刑，經本院以93年度
    交簡字第8 號判決處有期徒刑2 月確定，於93年4 月23日易
    科罰金執行完畢，其駕駛執照亦因此被主管機關於93年9 月
    17日吊銷；其又於93年9 月8 日再犯酒後駕駛案件，經本院
    以93年度交簡字第737 號判決處有期徒刑5 月確定，而於93
    年12月24日易科罰金執行完畢；另因誣告案件，經最高法院
    以94年度台上字第6284號判決處有期徒刑2 月確定，於95年
    4 月20日縮刑期滿執行完畢（以上均構成累犯）；又於95年
    2 月20日犯酒後駕駛等案件，經本院以95年度交簡字第222
    號判決就其酒後駕駛部分處有期徒刑6 月，其不服判決提起
    上訴，經本院以95年度交簡上字第30號判決駁回其此部分上
    訴而判決確定，於96年3 月5 日易科罰金執行完畢（此部分
    未構成累犯）。
二、詎其猶不知悔改，於95年12月8 日下午2 時30分許，與其友
    人潘明輝、己○○一起在己○○位於屏東縣恆春鎮○○路
    140 巷38號之住處內，飲用高粱酒約2 瓶後，於同日下午4
    時許，明知其當時已因飲酒精神狀態不佳，無法安全駕駛動
    力交通工具，猶駕駛車牌號碼JB─4749號自用小客車，搭載
    潘明輝及己○○2 人，沿屏東縣恆春鎮○○路125 巷由東往
    西方向行駛，於同日下午4 時29分許，駛至該路段與屏東縣
    恆春鎮○○路125 巷35弄之無號誌之交岔路口（下稱「事故
    路口」）時，本應注意汽車行駛時，駕駛人應注意車前狀況
    ，並隨時採取必要之安全措施，且行經無號誌之交岔路口，
    應減速慢行，作隨時停車之準備，而依當時天氣晴、日間自
    然光線、柏油路面乾燥無缺陷亦無障礙物、視距良好等客觀
    情形，並無不能注意之情事，因其飲酒後反應遲鈍、注意力
    不集中，疏未注意車前狀況、減速慢行，仍以高速通過事故
    路口，適有乙○○騎乘車牌號碼PYA ─060 號重型機車，沿
    恆南路125 巷35弄由南往北方向行駛通過事故路口，亦疏未
    注意行至無號誌之交岔路口，車道數相同時，同為直行車者
    ，左方車應暫停讓右方車先行，於發現戊○○所駕駛之上開
    自小客車駛近之際，雖試圖將機車車頭向左轉以閃避該自小
    客車，仍閃避不及，其機車前斜板右緣因此撞上戊○○所駕
    駛之自小客車左前輪上方與左前車門前方間之車身處，乙○○當場人車倒地，受有頸部挫傷合併腦震盪、舌前部撕裂傷
    、左右側小腿多處擦挫傷等多處傷害。嗣於同日下午4 時35
    分許，警方獲報到場處理，並委託南門醫院對戊○○抽血檢
    測其血液中所含酒精之濃度，而於同日下午6 時40分許，測
    得其血液酒精濃度高達228MG/DL（換算成呼氣所含酒精濃度
    為每公升1.14毫克），而查知上情。
三、案經乙○○訴由屏東縣警察局恆春分局報告臺灣屏東地方法
    院檢察署檢察官偵查起訴。
    理  由
壹、程序方面：
    按傳聞法則之重要理論依據，在於傳聞證據未經當事人之反
    對詰問予以核實，乃予排斥，惟若當事人已放棄對原供述人
    之反對詰問權，於法院審判時表明同意該等傳聞證據可作為
    證據，基於證據資料愈豐富，愈有助於真實發現之理念，並
    貫徹刑事訴訟法修法加重當事人進行主義之精神，確認當事
    人對於證據能力有處分權之制度，傳聞證據經當事人同意作
    為證據，法院認為適當者，亦得為證據；另當事人於調查證
    據時，對於傳聞證據表示「沒有意見」、「對於證據調查無
    意見」，而未於言詞辯論終結前聲明異議，應視為已有將該
    等傳聞證據採為證據之同意，此刑事訴訟法第159 條之5 定
    有明文。查本判決所採用之下列屬於傳聞證據之證據，經審
    判長提示並告以要旨後，檢察官及被告均知該證據為審判外
    之言詞陳述及書面證據，原無證據能力，惟未於言詞辯論終
    結前表示異議，本院審酌上開證據作成之過程並無不適當之
    情形，又對於被告涉案之事實具有相當之關聯性，依刑事訴
    訟法第159 條之5 規定具有證據能力。
貳、實體方面：
一、訊據被告戊○○固不否認其於案發前有飲用高梁酒，案發時
    其確實在上開自小客車上，而在行經事故路口之時與告訴人
    乙○○所騎乘之上開機車發生車禍之事實，惟矢口否認犯行
    ，辯稱：當時車子是潘明輝駕駛的，其係坐在駕駛座旁之乘
    客座，本案係告訴人騎機車來撞其乘坐之自小客車云云。惟
    查：
(一)、被告飲酒後駕駛上開自小客車，於案發時間，行經事故路口
    與告訴人所騎乘之機車發生碰撞之事實，業經證人即案發時
    乘坐在上開自小客車上之潘明輝於警偵訊、己○○於警偵訊
    及審理時一致證稱：渠等與被告在案發前一起飲酒，飲酒後
    係被告駕駛上開自小客車搭載渠等，行經事故路口與告訴人
    機車發生車禍等情（見警卷第5 、6 頁、16頁背面，本院卷
    第38頁），而事故發生時確係由被告駕駛上開自小客車乙節
    ，復有證人即告訴人乙○○於警偵訊、審理、證人王富城於
    警詢、證人甲○○於審理中之證詞可資證明（見警卷第13頁
    背面、第19頁、偵卷第9 、10頁、本院卷第34、40頁），參
    以被告於警詢中自承其與證人潘明輝、己○○均係朋友關係
    ，並無仇恨，與告訴人原本亦不相識（見警卷第2 、4 頁）
    ，而證人王富城、甲○○亦與被告素不相識（見警卷第20、
    23頁），上開證人應無可能如此異口同聲地設詞誣陷被告，
    且衡情亦無此動機，渠等之證詞堪值採信，本案係被告駕車
    肇事之事實，洵足認定。至於被告聲請本院傳喚之證人丁○○固於審理時證稱其目睹案發時係男生開車云云，然證人甲○○於審理時明確證稱當時僅有其目睹車禍之經過，係其大
    喊發生車禍一事後，王富城跟其他人才出來等語（見本院卷
    第34頁背面），且被告於警詢、偵訊中亦始終未提及有此名
    目擊證人之存在，證人丁○○當時是否有在案發現場已非無
    疑；再經本院命證人丁○○當庭標示出被告上開自小客車受
    撞之部位，明顯與卷附該自小客車車損相片所示之受撞凹陷
    位置相去甚遠，此有證人丁○○當庭繪製之圖示及車損相片
    附卷可資比對（見本院卷第43頁、警卷第61、62頁），而其
    所證當時2 車撞擊之力道不大乙情，亦與告訴人證稱當時撞
    擊力道很大等語（見本院卷第39頁背面），及前開車損相片
    所示之上開自小客車左前輪上方與左前車門前方之間之車體
    嚴重凹陷之情形不符，另其所證告訴人被撞後並未飛離機車
    ，係直接倒地乙節，亦與告訴人乙○○、證人甲○○於本院
    審理時所證相悖（見本院卷第34頁背面、36頁、40頁），證
    人丁○○所為證詞既有前述諸多瑕疵，其究竟有無目擊案發
    經過及證詞之真實性，均值懷疑；況有關被告究係如何得知
    證人丁○○目擊案發過程乙節，被告於本院準備程序時稱：
    是證人丁○○自己來我家找我，他說被害人很可惡，我救她
    ，她還告我，還要叫我賠償，我問證人住址，他才告訴我的
    云云（見本院卷第19頁），顯與證人丁○○於本院所證：沒
    有人知道我從案發路口經過，我從來都不認識被告，被告不
    知道是如何打聽到我的，可能是有人跟她說的，我不知道是
    何人跟他說的，她到我家來找我，她沒有跟我說何人跟她講
    說要來找我，我也沒有問她為何知道要找我云云（見本院卷
    第35頁背面）出入甚大，亦與常情相悖，甚而被告在審理時
    聽聞證人丁○○前開證詞後，竟改稱：是一個老伯告訴我有
    丁○○這名證人的，我也不認識那個老伯，他叫我去找證人
    ，因為那個老伯和證人一起釣魚，這個老伯住在我家後面云
    云，旋又改稱：我認識那個老伯，但我不知道他的名字、住
    址云云（見本院卷第36頁），明顯係附會證人丁○○之證詞
    ，且與其準備程序所陳明顯齟齬，足見被告此部分陳述確屬
    虛捏，亦見證人丁○○於本院上開之證述，顯係配合被告脫
    免刑責之詞，不足採信。另被告聲請傳喚之證人丙○○亦證
    稱未見到何人駕駛上開自小客車，未目擊案發經過等語（見
    本院卷第74頁正反面），亦不足為有利於被告之證據。綜上
    ，被告於案發時地駕駛上開自小客車肇事一事，洵足認定。
(二)、按刑法第185 條之3 規定所謂「不能安全駕駛」，乃抽象危
    險犯，並不以發生具體危險為必要，對於呼氣酒精濃度已達
    每公升0.55毫克（0.55MG／L） 以上，肇事率為一般正常人
    之10倍，認為已達不能安全駕車之標準，此業經法務部88年
    5 月18日以法88檢字第001669號函告週知，應為絕對不能安
    全駕駛動力交通工具。又當人飲酒後，若以呼氣酒精濃度測
    試器測得之呼氣濃度達到每公升0.5 毫克時，反應較慢，感
    覺減低，將影響駕駛；達到每公升0.75毫克時，思考與個性
    行為均會改變；達到每公升1.0 毫克時，步態不穩，噁心嘔
    吐，精神混惑不清晰；達到每公升1.5 毫克時，說話不清楚
    ，感覺喪失，視力模糊；達到每公升2.0 毫克時，體溫與血
    糖均降低，肌肉控制差，甚至會導致癲癇發作；達到每公升
    3.5 毫克時，則已經神智不清，反射減低，甚至呼吸抑制，
    亦業據行政院國軍退除役官兵輔導委員會臺北榮民總醫院以
    民國88年8 月5 日（88）北總內字第26868 號函釋明確。查
    被告肇事後經測得其血液中酒精濃度高達228MG/DL，換算成
    呼氣所含酒精濃度為每公升1.14毫克等情，有屏東縣警察局
    交通事故當事人酒精測定紀錄表所附南門醫院特殊檢驗報告
    單1 份在卷可按，則依據上開研究報告有關駕駛人酒後駕車
    行為表現之結論，足認被告因飲酒已至駕駛技巧障礙，精神
    混惑不清晰，而達不能安全駕駛動力交通工具之程度，佐以
    被告於查獲、測試及詢問過程中，有胡言亂語、含糊不清、
    意識模糊、注意力無法集中、多話、滿身酒味之情形，有刑
    法第185 條之3 案件測試觀察紀錄表1 份附卷足憑（見警卷
    第32頁），以及證人乙○○、甲○○、王富城所證，被告於
    肇事後下車，竟在現場胡鬧，大聲謾罵告訴人，並動手拖拉
    告訴人乙情（見警卷第14頁、19、22頁背面、本院卷第34頁
    ），益徵被告當時已因飲用酒類而達不能安全駕駛動力交通
    工具之程度至明，被告此部分犯行，洵足認定。
(三)、又查事故發生時，被告駕駛上開自小客車沿屏東縣恆春鎮○○路125 巷由東往西方向行駛通過事故路口，告訴人則係騎
    乘前開機車沿恆南路125 巷35弄由南往北方向通過事故路口
    ，被告之自小客車左前側車身與告訴人之機車前端在事故路
    口內發生碰撞，告訴人因此人車倒地，受有頸部挫傷合併腦
    震盪、舌前部撕裂傷、左右側小腿多處擦挫傷等傷害等情，
    業經證人潘明輝、己○○、甲○○及告訴人於警詢中證稱當
    時2 車之行車方向屬實，此外並有道路交通事故調查報告表
    （一）、（二）、道路交通事故現場圖、南門醫院診斷證明
    書各1 份及事故現場及車損相片等在卷可稽（見警卷第34至
    37、53至62頁），而事故路口係無號誌之交岔路口，有前開
    道路交通事故調查報告表（一）可證，再依證人即告訴人乙○○與證人甲○○於警偵訊及審理中證稱：被告駕車通過上
    開事故路口時，速度甚快，未減速直接通過該路口乙情（見
    警卷第14頁、偵卷第10頁、本院卷第34頁背面），足認本件
    確係被告於駕車前飲用大量酒類，因此精神不濟且注意力減
    退，在通過事故路口時，疏未注意該路口有無其他車輛通過
    ，且未減速慢行，即直接以高速通過該路口，不慎與告訴人
    所騎乘之機車相撞而肇事無疑。至於告訴人及證人甲○○固
    證稱案發時告訴人係騎乘機車停在路邊，讓被告之自小客車
    先行通過，遭被告之自小客車直接撞上云云，然觀諸卷附車
    損相片與證人即本件承辦員警楊文榮在本院所為證詞，被告
    之自小客車因本件車禍之損壞部位應係該車左前輪上方與左
    前車門前方之間之車殼凹陷，而告訴人之機車則係前斜板之
    右緣受損（見警卷第58、61頁、本院卷第36頁背面），經本
    院命員警楊文榮測量被告上開自小客車車損範圍之高度，測
    得該車損範圍與地面之垂直距離約為55至75公分，而以與告
    訴人上開機車同型之機車測量結果，機車前斜板右緣之上下
    端距離地面之垂直高度約50至75公分，有測量相片附卷可憑
    （見本院卷第64、67、68、69頁），高度堪稱相符，益證本
    院所認定上開2 車因本件車禍受損之部位，應屬正確，則以
    當時2 車之行向，倘如告訴人、證人甲○○所述相撞之情形
    ，應係被告之自小客車車頭前方撞擊告訴人之機車車身右側
    ，自無可能形成本案自小客車之車損情形甚明，渠等此部分
    證詞顯與客觀事證不符，尚難採信；則本院綜合上開2 車之
    車損情形及當時行車方向研判，本件肇事經過，應係告訴人
    騎乘機車正欲通過事故路口之際，發現被告駕駛自小客車沿
    屏東縣恆春鎮○○路125 巷由東往西方向駛近，以未減速之
    狀態亦欲通過該路口，其見狀恐被撞上，立即將車頭向左轉
    ，試圖閃避，惟仍閃避不及，其機車前斜板右緣仍與被告所
    駕駛之自小客車左前側車身發生碰撞，方會造成前述車損情
    形。
(四)、按行經無號誌之交岔路口，應減速慢行，作隨時停車之準備
    ，又汽車行駛時，駕駛人應注意車前狀況，並隨時採取必要
    之安全措施，道路交通安全規則第93條第1 項第2 款、第94
    條第3 項分別訂有明文。被告為一正常成年人，且曾考領有
    普通小型車駕駛執照（見警卷第44頁），對此應知之甚明，
    而依當時天氣晴、日間自然光線、柏油路面乾燥無缺陷亦無
    障礙物、視距良好等客觀情況，有前開道路交通事故調查報
    告表（一）在卷可考，亦無任何不能注意之情事，竟於飲酒
    後，注意力已明顯降低，猶駕駛車輛上路，且於通過無號誌
    之交岔路口時，疏未注意車前狀況及減速慢行，貿然通過該
    事故路口，致告訴人騎乘機車閃避不及，而發生碰撞，告訴
    人因而倒地受有上開傷勢，被告確有前述過失無訛，且其過
    失與告訴人之受傷，顯然具有相當因果關係。再按汽車行駛
    至無號誌之交岔路口，支線道車應暫停讓幹線道車先行，未
    設標誌、標線或號誌劃分幹、支線道者，少線道車應暫停讓
    多線道先行，車道數相同時，轉彎車應暫停讓直行車先行，
    同為直行車或轉彎車者，左方車應暫停讓右方車先行，道路
    交通安全規則第102 條第1 項第2 款亦訂有明文，而如前所
    述，本件告訴人確有左方車未暫停讓右方車先行之違規行為
    ，而就本件車禍之發生亦有過失，然此仍無解於被告刑事責
    任之成立，併此敘明。
二、核被告所為，係犯刑法第185 條之3 之酒後駕駛動力交通工
    具罪及第284 條第1 項前段之過失傷害罪。被告所犯上開2
    罪間，犯意個別，行為互殊，應予分論併罰。又查被告之駕
    駛執照業經吊銷，有公路監理電子閘門證號查詢汽車駕駛人
    查詢資料1 紙附卷可憑（見警卷第44頁），其無照復酒醉駕
    車，因而致告訴人受傷，依法應負前開過失傷害刑責，爰依
    道路交通管理處罰條例第86條第1 項規定，就過失傷害部分
    加重其刑（有關該項加重其刑之規定，其加重事由為列舉規
    定，行為人僅符合其一即構成加重其刑之要件，僅加重一次
    即可，毋庸再遞加其刑，臺灣高等法院87年法律座談會第56
    號研討意見同此）。再被告前有如事實欄所示之科刑及執行
    情形，有臺灣屏東地方法院檢察署刑案資料查註紀錄表、臺
    灣高等法院被告前案紀錄表各1 份附卷足憑，是其於刑之執
    行完畢後5 年內，故意再犯上開酒後駕駛罪，就其所犯酒後
    駕駛罪部分，應依刑法第47條第1 項加重其刑。本院審酌被
    告另有如事實欄所載之4 次酒後駕駛前科，且於本院92年度
    交簡上字第53號（原審案號：本院92年度交簡字第219 號）
    、95年度交簡上字第30號（原審案號：本院95年度交簡字第
    222 號）2 案件中亦均辯稱其在飲酒後並無駕車之行為，此
    有本院92年度交簡上字第53號及95年度交簡上字第30號判決
    書各1 份在卷可證（見本院卷第54頁、第58頁）、臺灣高等
    法院被告前案紀錄表、臺灣屏東地方法院檢察署刑案資料查
    註紀錄表可參，其歷經多次科刑教訓，駕駛執照亦因此被吊
    銷，仍未加警惕，此次並因過失肇事致告訴人受傷，且其在
    肇事後雖未逃逸，然亦未立即救護告訴人，反而對告訴人惡
    言相向，並動手拖拉告訴人，業如前述，在接受警方詢問時
    ，否認飲酒之事實，又拒絕接受酒測，至偵訊及審理時固承
    認飲酒一事，仍否認係其駕車，犯後態度極為惡劣，再者，
    其為掩飾己之犯行，聲請本院傳喚證人丁○○為不實之證言
    ，極有可能嚴重影響審判結果之正確性，另其又佯稱證人丙○○目睹本案係告訴人騎機車撞到被告，並非被告駕駛自小
    客車，且證人丙○○在案發後主動向其表示願意替其作證云
    云為由，聲請本院傳訊證人丙○○到庭作證（見本院卷第41
    頁），然經本院傳訊證人丙○○到庭作證，可知該證人並未
    目睹本案車禍發生之情形，亦不知悉自小客車之駕駛人為何
    人，且其係在接獲本院之傳票後方去找被告等情（見本院卷
    第74頁正反面），足見被告試圖混淆視聽，無端耗費司法之
    資源，迄今未向告訴人表示歉意，亦未賠償告訴人之損失，
    更當庭指責告訴人（見本院卷第76頁背面），顯然毫無悔意
    ，衡以其就本件車禍之過失程度、造成之損害、智識程度等
    一切情狀，各量處如主文所示之刑，以示警懲；又按中華民
    國九十六年罪犯減刑條例業經總統於96年7 月4 日公布，自
    同年7 月16日施行，本件被告所犯上開各罪，犯罪時間均在
    96 年4月24日以前，經核尚無該條例第3 條所列不予減刑之
    情形，應均依中華民國九十六年罪犯減刑條例第2 條第3 款
    規定，減其宣告刑刑期2 分之1 ，並定其應執行刑。至於證
    人丁○○於本院就案情有重要關係事項即被告於飲酒後是否
    有駕駛上開自小客車肇事乙節，供前具結而有虛偽陳述，涉
    及偽證罪部分，宜由檢察官另行偵辦，附此敘明。
據上論斷，應依刑事訴訟法第299 條第1 項前段，道路交通管理
處罰條例第86條第1 項，刑法第185 條之3 、第284 條第1 項前
段、第47條第1 項、第51條第5 款，刑法施行法第1 條之1 ，中
華民國九十六年罪犯減刑條例第2 條第3款 、第7 條，判決如主
文。
本案經檢察官陳新君到庭執行職務。
中　　華　　民　　國　　96　　年　　10　　月　　30　　日
                  交通法庭  審判長  法  官  石家禎
                                    法  官  林家聖
                                    法  官  陳秀慧
以上正本證明與原本無異。
如不服本判決應於收受本判決送達後十日內向本院提出上訴書狀
，其未敘述上訴理由者，並得於提起上訴後十日內向本院補提理
由書狀（均須按他造當事人之人數附繕本）「切勿逕送上級法院
」。
中　　華　　民　　國　　96　　年　　10　　月　　30　　日
                                    書記官  溫訓暖
附錄本案論罪科刑法條：
刑法第185條之3：
服用毒品、麻醉藥品、酒類或其他相類之物，不能安全駕駛動力
交通工具而駕駛者，處1 年以下有期徒刑、拘役或3 萬元以下罰
金。
刑法第284條第1項
因過失傷害人者，處6 月以下有期徒刑、拘役或5 百元以下罰金
，致重傷者，處1 年以下有期徒刑、拘役或5 百元以下罰金。
